ACORDAO-COMPLETO-2402647

ACÓRDÃO 1618/2020 ATA 23/2020 - PLENÁRIO

VISTO, relatado e discutido este processo que versa sobre representação formulada pelo SubProcurador Geral do Ministério Público junto ao Tribunal de Contas da União, Lucas Rocha Furtado, acerca de possível irregularidade ocorrida no Pregão Eletrônico 39/2019 promovido pela Secretaria de Administração da Presidência da República;
ACORDAM os Ministros do Tribunal de Contas da União, reunidos em sessão do Plenário, ante as razões expostas pelo Revisor, em:
9.1. com fundamento nos arts. 235 e 237, inciso VIII, do Regimento Interno deste Tribunal, c/c o art. 113, § 1º, da Lei 8.666/1993, conhecer da presente representação, para, no mérito, considerá-la prejudicada por perda de objeto em face da revogação do referido pregão;
9.2 dar ciência desta deliberação ao representante e à Secretaria de Administração da Presidência da República.

Representação sobre possíveis irregularidades em pregão eletrônico que teve por objeto a contratação de serviços de fornecimento de assinatura para acesso on-line a jornais e revistas nacionais e internacionais.

Secretaria-Geral da Presidência da República.

3. Interessados/Responsáveis: não há.

BRUNO DANTAS

Ministro Bruno Dantas

13.1. Ministros presentes: José Mucio Monteiro (Presidente), Walton Alencar Rodrigues, Benjamin Zymler, Augusto Nardes, Aroldo Cedraz, Raimundo Carreiro, Ana Arraes, Bruno Dantas (Revisor) e Vital do Rêgo.
13.2. Ministros-Substitutos presentes: Augusto Sherman Cavalcanti (Relator), Marcos Bemquerer Costa, André Luís de Carvalho e Weder de Oliveira.

AUGUSTO SHERMAN

Trata-se de representação, com pedido de medida cautelar, apresentada pelo Subprocurador-Geral Lucas Rocha Furtado, membro do Ministério Público junto ao Tribunal de Contas da União, acerca de possíveis irregularidades na realização, pela Secretaria Especial de Administração da Presidência da República - SA/SG, do Pregão Eletrônico 39/2019, cujo objeto seria a contratação de serviços de fornecimento de assinatura para acesso on-line a jornais e revistas nacionais e internacionais.
2.	No que se refere ao conteúdo deste feito, às medidas saneadoras e análises levadas a efeito, assim como quanto às conclusões e propostas de encaminhamento apresentadas pela área técnica desta Casa, adoto como relatório a instrução constante da peça 6, a qual contou com concordância do Diretor da Área (peça 7) e da Secretária de Controle Externo em Substituição da Selog (peça 8) , passando a transcrevê-la, com os eventuais ajustes de forma julgados pertinentes:
"Instrução Inicial de Representação com Pedido de Cautelar
	A. Identificação do Processo

	TC Processo 039.605/2019-1
	Não conhecimento e arquivamento

	Unidade Jurisdicionada
	Uasg

	Secretaria Especial de Administração da Presidência da República - SA/SG
	110001

	Objeto

	Contratação de serviços de fornecimento de assinatura para acesso on-line a jornais e revistas nacionais e internacionais (peça 1, p. 9) .

	Representante
	CNPJ

	Ministério Público junto ao Tribunal de Contas da União
	Não consta

	Há pedido de Sustentação Oral?
	Documento de Identificação

	Não
	Não consta

	Modalidade
	Número do Certame
	Tipo

	Pregão Eletrônico
	39/2019
	Maior desconto global

	Vigência
	Valor Estimado

	12 meses (item 14.5 - peça 1, p. 24) 
	R$ 194.393,64 (peça 1, p. 46) 

	Fase do Certame

	O certame foi revogado em 6/12/2019, por razões de interesse da Administração, conforme informação contida no Sistema Integrado de Administração de Serviços Gerais - Siasg (peça 5) .

	B. Alegações do Representante 

	1.	O representante alega, em suma, que: 
	a) a Secretaria Especial de Administração da Presidência da República - SA/SG lançou o edital de Pregão Eletrônico 39/2019 sem que o nome do jornal "Folha de São Paulo" estivesse no rol dos contemplados (peça 1, p. 1) ;
	b) a exclusão desse periódico teria sido motivada não por interesses legítimos da Administração Pública, mas sim em atendimento a comando arbitrário do Presidente da República, que estaria contrariado com o teor das notícias sobre o governo federal publicadas naquele veículo (peça 1, p. 4) ;
	c) se confirmar que a exclusão não teve legítima motivação ou critério técnico justificável, tendo se prestado apenas à perseguição política do jornal em tela, restará caracterizado, no mínimo, desvio de finalidade e flagrante atentado aos princípios constitucionais da impessoalidade, isonomia, motivação e moralidade, expressos no caput do artigo 37 da Constituição, além de caracterizar ato de improbidade administrativa, disciplinado pelo art. 11 da Lei 8.429/1992, e afronta aos comandos pertinentes da Lei 8.666/1993 (peça 1, p. 4) ; e
	d) caracterizada a ausência de critérios técnicos para a exclusão do jornal do fornecimento eletrônico a ser contratado pela Presidência da República, sem amparo no atendimento ao interesse público, ou, ainda, a existência de motivação ideológica para o governo federal assim proceder, poderia até mesmo ser interpretado como ato de censura flagrantemente inconstitucional, uma vez que o poder da União, financeiro e político, seria utilizado para penalizar os organismos de mídia cujas matérias desagradam pessoalmente o Presidente da República (peça 1, p. 4) . 
2.	Diante disso, requer que este Tribunal de Contas da União - TCU (i) apure se a exclusão da Folha de São Paulo do Pregão Eletrônico 39/2019 decorreu de voluntarismo personalíssimo dos agentes responsáveis, com ofensa aos princípios constitucionais da impessoalidade, isonomia, motivação e moralidade, e se tal fato se prestou apenas à censura e à perseguição política e financeira daquele veículo de mídia, configurando-se desvio de finalidade, bem como (ii) adote medida cautelar determinando à SA/SG que se abstenha de excluir aquele veículo de comunicação dos organismos de mídia que constam da relação a ser fornecida pelo vencedor da licitação, ou, alternativamente, suspenda o certame, até a análise do mérito da questão.

	C. Exame de Admissibilidade

	Legitimidade do Autor

	O representante possui legitimidade para representar ao Tribunal?
 (Fundamento: art. 113, § 1º, da Lei 8.666/1993, c/c o art. 237 do Regimento Interno/TCU) 
	Sim

	Redação em Linguagem Compreensível

	A representação está redigida em linguagem clara e objetiva, contém nome legível, qualificação e endereço do representante?
 (Fundamento: art. 235 do Regimento Interno/TCU) 
	Sim

	Indício Concernente à Irregularidade ou Ilegalidade

	A representação encontra-se acompanhada do indício concernente à irregularidade ou ilegalidade apontada pelo autor?
 (Fundamento: art. 235 do Regimento Interno/TCU) 
	Sim

	Competência do TCU

	A representação trata de matéria de competência do TCU?
 (Fundamento:  art. 235 do Regimento Interno/TCU) 
	Sim

	Interesse Público

	Os argumentos do autor indicam a possibilidade de existência de interesse público, caso restem comprovadas as supostas irregularidades apontadas na peça inicial.
 (Fundamento: art. 103, § 1º, da Resolução - TCU 259/2014) 
	Não

	Análise quanto ao interesse público:
3.	Diante dos argumentos trazidos, não se verifica a existência de interesse público na representação.
4.	Há de se reconhecer que a não previsão do periódico Folha de São Paulo no rol de jornais/mídias exigidos no instrumento convocatório destinado à contratação do serviço de fornecimento de assinaturas de acesso on-line (ainda que se trate do jornal com a maior circulação no Brasil, conforme alegado pelo representante - peça 1, p. 4) , é uma opção administrativa amparada pelo poder discricionário do gestor e, portanto, legítima. Nesta seara, não cabe ao TCU interferir na escolha de quais revistas, jornais ou quaisquer publicações, de grande ou pequena circulação, pode ou não o Governo Federal adquirir, sendo tal juízo exclusivo da Administração.
5.	Verifica-se existirem ao menos 93 empresas jornalísticas credenciadas na Associação Nacional dos Jornais - https://www.anj.org.br/site/jornais-participantes.html, acesso em: 16/12/2019, sendo que a grande maioria também não foi relacionada no referido instrumento convocatório, tendo sido prevista a aquisição de assinaturas de 24 periódicos jornalísticos, sendo 19 brasileiros e 5 internacionais. Afinal, tal limitação, além de se inserir na discricionariedade da Administração, resguarda o erário e revela-se eficaz ao procedimento licitatório, na medida em que reduz o escopo da contratação somente ao considerado necessário pelo gestor. 
6.	Consoante majoritária jurisprudência desta Corte de Contas, o conhecimento de representações deve ser fundado no resguardo do interesse público, de forma a evitar a atuação do Tribunal de Contas da União na defesa de interesses meramente individuais junto à Administração Pública. Citam-se, nesse sentido, os Acórdão 2082/2014-TCU-Segunda Câmara e 577/2019 - TCU - 2ª Câmara, ambos de relatoria da Ministra Ana Arraes, 5826/2012 - TCU - 2ª Câmara, Ministro-Relator Aroldo Cedraz, 283/2014 - TCU - 1ª Câmara, Ministro-Relator José Mucio Monteiro, 3273/2013 - TCU - Plenário, Ministro-Relator André de Carvalho, 2439/2013 - TCU - Plenário, Ministro-Relator Valmir Campelo; e 2620/2013 - TCU - Plenário, Ministro-Relator Marcos Bemquerer.
7.	Portanto, diante dos elementos de convicção obtidos nos autos, restou ausente a demonstração de interesse público, requisito essencial à admissibilidade processual, nos termos do art. 113, § 1º, da Lei 8.666/1993, c/c os arts. 235 e 237, VII, do Regimento Interno/TCU, e do art. 103, § 1º, da Resolução - TCU 259/2014. Dessa forma, atendo-se somente às questões trazidas nesta representação propõe-se o seu não conhecimento.
8.	No mais, noticia-se que o Pregão Eletrônico 39/2019 foi revogado no dia 6/12/2019 por interesse da administração (peça 5) . A prima facie, isto também poderia ensejar o arquivamento desta representação por perda do seu objeto. No entanto, o arquivamento por perda de objeto pressupõe, preliminarmente, conhecer da representação, o que não se vislumbra neste caso, conforme demonstrado nos parágrafos acima.

	Conclusão quanto ao Exame de Admissibilidade

	9.	Ausentes os requisitos de admissibilidade constantes no art. 113, § 1º, da Lei 8.666/1993, c/c os arts. 235 e 237, III, do Regimento Interno/TCU, e no art. 103, § 1º, da Resolução - TCU 259/2014, a representação não deve ser conhecida.

	D. Pedido de Ingresso aos Autos e de Sustentação Oral

	Há pedido de ingresso aos autos?
	Não

	Há pedido de sustentação oral?
	Não

	E. Processos Conexos e Apensos

	Há processos conexos noticiando possíveis irregularidades na contratação ora em análise?
	Sim

	Número do TC
	Descrição Sumária
	Estado Atual
	Situação Atual

	Processo 039.606/2019-8
	Trata-se de representação para apurar possíveis irregularidades no Pregão Eletrônico 039/2019, da Secretaria-Geral da Presidência da República, por ofensa aos princípios da impessoalidade, isonomia, motivação e moralidade, ao excluir a Folha de São Paulo da relação de jornais e revistas que deverão ser fornecidas, em meio digital, pela empresa que vier a ser contratada pelo referido pregão, tendo em vista a notória perseguição conduzida pelo próprio Presidente da República em face daquele organismo de mídia - Contratação de serviços de fornecimento de assinatura para acesso on-line a jornais e revistas nacionais e internacionais.
	Aberto
	Aberto. Aguardando pronunciamento do gabinete de ministro.

	Há processos apensos?
	Não

	F. Proposta de Encaminhamento

	10.	Em virtude do exposto, propõe-se:
10.1.	não conhecer a presente documentação como representação, visto não estarem presentes os requisitos de admissibilidade previstos no art. 113, § 1º, da Lei 8.666/1993, c/c os arts. 235 e 237, III, do Regimento Interno deste Tribunal e no art. 103, § 1º, da Resolução - TCU 259/2014;
10.2.	informar ao representante que o conteúdo da deliberação que vier a ser proferida poderá ser consultado no endereço www.tcu.gov.br/acordaos; e
10.3.	arquivar os presentes autos, nos termos do art. 237, parágrafo único, c/c o art. 235, parágrafo único, do Regimento Interno deste Tribunal, e do art. 105 da Resolução - TCU 259/2014.

"
É o relatório.

não há

Procuradora-Geral Cristina Machado da Costa e Silva (manifestação oral).

SUMÁRIO: REPRESENTAÇÃO. PREGÃO ELETRÔNICO. SERVIÇOS DE FORNECIMENTO DE ASSINATURA PARA ACESSO ON-LINE A JORNAIS E REVISTAS NACIONAIS E INTERNACIONAIS. POSSÍVEL IRREGULARIDADE CONSISTENTE DA NÃO INCLUSÃO DO JORNAL "FOLHA DE SÃO PAULO" NA RELAÇÃO DE PERIÓDICOS A SEREM ASSINADOS. REVOGAÇÃO DO CERTAME. CONHECIMENTO. ARQUIVAMENTO POR PERDA DE OBJETO.

REPRESENTAÇÃO (REPR)

Secretaria de Controle Externo de Aquisições Logísticas (Selog).

Trata-se de representação, com pedido de medida cautelar, apresentada pelo Subprocurador-Geral Lucas Rocha Furtado, membro do Ministério Público junto ao Tribunal de Contas da União, acerca de possíveis irregularidades na realização, pela Secretaria Especial de Administração da Presidência da República - SA/SG, do Pregão Eletrônico 39/2019, cujo objeto seria a contratação de serviços de fornecimento de assinatura para acesso on-line a jornais e revistas nacionais e internacionais.
2.	Consoante sintetizado pela unidade instrutiva, insurge-se o representante em relação ao fato de o Pregão Eletrônico 39/2019 haver sido lançado sem que o nome do jornal "Folha de São Paulo" estivesse no rol de periódicos pretendidos, exclusão essa que atribui a uma retaliação do Presidente da República, por não aceitar as críticas jornalísticas feitas a seu governo, forma de proceder que, se confirmada a falta de motivação ou critério técnico justificável, poderia, segundo entende, caracterizar flagrante atentado aos princípios constitucionais da impessoalidade, isonomia, motivação e moralidade, além de poder ser considerada ato de improbidade administrativa ou, até mesmo, ser interpretada como ato de censura flagrantemente inconstitucional (fls. 4, peça 1, e fls. 1/2, peça 6) .
3.	Diante desse quadro, pleiteia o representante que este Tribunal (fls. 7, peça 1, fls. 2, peça 6) :
	a) apure se a exclusão da "Folha de São Paulo" do certame em tela decorreu de mero voluntarismo, em ofensa aos princípios por que se deve pautar a Administração Pública, e se tal fato se prestou apenas à censura e à perseguição política e financeira daquele veículo de mídia, configurando-se desvio de finalidade;
	b) adote medida cautelar determinando à SA/SG que se abstenha de excluir o periódico em questão da relação de veículos de mídia a ser disponibilizada pelo vencedor da licitação ou, alternativamente, suspenda o certame, até a análise do mérito da questão.
4.	Analisando o aspecto denunciado, no entanto, aquela unidade técnica pondera ser opção administrativa amparada pelo poder discricionário do gestor a escolha do rol de jornais/mídias de que se pretende contratar assinaturas, não cabendo a este Tribunal interferir em tal decisão (fls. 2/3, peça 6) .
5.	Aquela unidade instrutiva ainda acrescenta que, das 93 empresas jornalísticas credenciadas na Associação Nacional dos Jornais, a grande maioria também não foi relacionada no processo licitatório em tela, que somente previu a aquisição de assinaturas de 24 periódicos jornalísticos, sendo 19 brasileiros e 5 internacionais (fls. 3, peça 6) .
6.	Pondera, então, a Selog que, nos termos da jurisprudência majoritária desta Corte, o conhecimento de representações deve ser fundado no resguardo do interesse público, de forma a evitar a atuação do TCU na defesa de interesses meramente individuais junto à Administração Pública, podendo ser citados como precedentes, quanto a isso, os Acórdão 2082/2014-TCU-Segunda Câmara, 577/2019 - TCU - 2ª Câmara, 5826/2012 - TCU - 2ª Câmara, 283/2014 - TCU - 1ª Câmara, 3273/2013 - TCU - Plenário, 2439/2013 - TCU - Plenário e 2620/2013 - TCU - Plenário (fls. 3, peça 6) .
7.	A conclusão da instrução, diante do quadro, é de que, embora apresentada por pessoa legitimada para representar ao Tribunal, redigida em linguagem clara e objetiva, contendo nome legível, qualificação e endereço de seu autor e parcialmente acompanhada de indício concernente à irregularidade ou ilegalidade apontada, a peça em tela não indicou a possibilidade de existência de interesse público, deixando, portanto, de preencher requisito para ser conhecida como representação (fls. 3, peça 6) .
8.	Adicionalmente, a Selog informa a revogação, em 6/12/2019, do Pregão Eletrônico 39/2019, por interesse da Administração (peça 5) , circunstância que, de qualquer modo, conduziria à perda de objeto desta representação, ainda que ela fosse conhecida (fls. 3, peça 5) .
9.	De minha parte, em face dos elementos constantes dos autos, não vislumbro motivos para divergir das conclusões da unidade instrutiva, cujas análises incorporo às minhas razões de decidir.
10.	Igualmente acolho em essência, com os eventuais ajustes de forma julgados necessários, as propostas de encaminhamento apresentadas pela Selog.
11.	Esclareço, por fim, que o processo em tela, anteriormente objeto de relação, passou para a forma unitária em função do pedido de vista, com fulcro no §2º do art. 112 do Regimento Interno, formulado pelo Eminente Ministro Bruno Dantas, na sessão plenária do dia 8/4/2020.
Ante o exposto, proponho que o Tribunal aprove o acórdão que ora submeto à apreciação deste Colegiado:
9.1. não conhecer da presente Representação, com fundamento no art. 235 do Regimento Interno desta Casa e no § 1º do art. 103 da Resolução TCU 259/2014, tendo em vista o não preenchimento de requisito de admissibilidade;
9.2. indeferir a cautelar sugerida pelo representante, tendo em vista a ausência de requisitos para sua adoção;
9.3. encaminhar cópia deste Acórdão ao Representante e à Secretaria Especial de Administração da Presidência da República - SA/SG;
9.4. autorizar o arquivamento deste feito, com fulcro no inc. III do art. 169 do Regimento Interno e no parágrafo único do art. 105 da Resolução 259/2014.
TCU, Sala das Sessões Ministro Luciano Brandão Alves de Souza, em 24 de junho de 2020.
AUGUSTO SHERMAN CAVALCANTI 
Relator

Na sessão ordinária de 18/3/2020, pedi vista destes autos e do TC Processo 039.606/2019-8, os quais tratam, em essência, da mesma matéria, ou seja, a não inclusão do jornal "Folha de São Paulo" no Pregão Eletrônico 39/2019 da Secretaria Especial de Administração da Presidência da República (SA/SG/PR) . 
O referido pregão tinha como objeto a contratação de serviços de fornecimento de assinatura para acesso on-line a jornais e revistas nacionais e internacionais.
A presente representação é de autoria do Subprocurador Geral do Ministério Público junto ao Tribunal de Contas da União, Lucas Rocha Furtado. Já a representação autuada sob o TC Processo 039.606/2019-8 é de autoria do Deputado Federal Luiz Paulo Teixeira Ferreira.
O representante alega, em suma, que o jornal "Folha de São Paulo" não fora incluído no rol dos contemplados no certame, a despeito de ser o maior jornal digital do país, com a média de circulação de 194.855 em 2018.
Assim, a não inclusão desse veículo de comunicação ocorrera, a princípio, por razões não legítimas, mas, sim, por comando arbitrário do Presidente da República, o qual estaria contrariado com o teor das notícias publicadas por esse a respeito de seu governo. 
Caso confirmada a falta de motivação legítima ou de critério técnico justificável para a não inclusão acima, o representante pondera que pode estar caracterizado desvio de finalidade e atentado aos princípios constitucionais da impessoalidade, isonomia, motivação e moralidade.
Na mesma linha de raciocínio, tal ato poderia, até mesmo, ser interpretado como censura flagrantemente inconstitucional, uma vez que o poder da União, financeiro e político, estaria sendo utilizado para penalizar os organismos de mídia cujas matérias desagradam pessoalmente o Presidente da República.
Por fim, solicita a apuração dos fatos e o deferimento de medida cautelar para que a SA/SG/PR se abstenha de excluir o referido veículo do Pregão Eletrônico 39/2019.
A Secretaria de Controle Externo de Aquisições Logísticas (Selog) analisou a matéria e se posicionou pelo não conhecimento desta representação, por ausência de interesse público a demandar a atuação deste Tribunal. 
Em breve síntese, a unidade instrutora considerou, para tanto, que a escolha dos veículos de comunicação estaria inserida na esfera de discricionariedade do gestor; que a contratação resguardaria o erário, pois seria mais econômica, na medida em que só seria pago o considerado necessário pelo gestor; e que outros veículos num universo bastante amplo de possíveis escolhidos não teriam sido contemplados (peça 6) .
O Ministro Substituto Augusto Sherman acolheu o encaminhamento sugerido pela unidade instrutora.
Divirjo da análise empreendida pela Selog e endossada pelo Relator.  
Inicialmente, verifico que a análise feita pela Secretaria abordou a questão como se se tratasse de mera insatisfação de possível licitante excluído de determinado certame. E disso não se cuida. 
Nestes autos, o Tribunal foi provocado para avaliar o possível uso de recursos públicos para favorecer veículos "amigos" e prejudicar veículos "inimigos". As questões aqui envolvem possível uso indevido de recursos públicos e prejuízo à própria noção de liberdade de imprensa. Não vejo como acolher o entendimento de que se trata de matéria que não envolve interesse público. 
Descendo à análise da contratação em si, registro que não se sustenta mais a posição de que os atos discricionários seriam completamente infensos a controle. Mesmo tais atos podem ser controlados quanto à observância dos princípios administrativos ou quanto à congruência do ato com a motivação apresentada para fundamentar a sua prática. 
Ademais, não acolho a tese de que a escolha dos veículos de comunicação seria ato meramente discricionário da administração, especialmente quando consideramos as peculiaridades do objeto do que se pretende contratar e o número de contemplados: 24 jornais e revistas, sendo 19 nacionais e 5 internacionais.
Trago ao conhecimento dos meus pares a justificativa e o objetivo da contratação, conforme item 2.1 do Termo de Referência da contratação, a qual transcrevo (peça 1, p. 29) : 
	"O acesso a informações de maneira rápida, precisa e confiável é uma real necessidade das unidades da Presidência da República, fornecendo subsídios fundamentais para a tomada de decisões, além de possibilitar a tempestiva produção de contrarrespostas, tendo em vista que as ações deste Órgão são continuamente matérias de divulgação ampla na mídia nacional...".
Em outras palavras, a contratação busca ter acesso aos veículos de comunicação com o fito de colecionar, de forma rápida e em tempo real, o que está sendo publicado (editoriais, opiniões, entrevistas, reportagens, entre outras) sobre a atuação do governo e sobre notícias que podem ter algum reflexo nas mais variadas políticas públicas do país. 
Nesse sentido, quanto maiores a circulação, a visibilidade, e a importância do veículo, especialmente em nível nacional, melhor estaria, em tese, sendo cumprido o objeto da contratação. Assim, a ausência de veículo de grande circulação e notoriedade no país no rol das contempladas pelo certame não é, a princípio, razoável.
Não estou, aqui, a fazer qualquer defesa do Jornal "Folha de São Paulo", nem a discutir a linha editorial adotada por esse ou por qualquer outro veículo de comunicação, mas que a não inclusão de um dos maiores periódicos nacionais nesse tipo de objeto não me parece, a priori, justificada. Na verdade, poderia até vir a ser convencido disso a partir das ponderações apresentadas pelo jurisdicionado, no aprofundamento da questão com a continuidade do processo.
Tal ausência chega a ser incoerente com a justificativa da contratação, quando é alegado que ela possibilitaria a tempestiva produção de contrarrespostas por parte do órgão. Pergunto aos meus pares: Como fazer isto sem acompanhar um dos maiores veículos de comunicação do país, especialmente quando seriam contemplados 19 jornais e revistas nacionais?
De outra parte, é evidente que não há razões lógicas, técnicas e econômicas para que a Administração venha contratar todos os 93 veículos, ou grande parte deles, credenciados pela Associação Nacional dos Jornais, número apurado pela unidade instrutora. 
No entanto, é fundamental que a escolha dos contemplados se faça com base em critérios objetivos e transparentes, e nunca por qualquer critério subjetivo, associado a viés ideológico, partidário ou político. 
Também não concordo com a análise da unidade instrutora de que a não inclusão do veículo de comunicação resguardaria o erário, resultando em uma contratação mais econômica, pois seria um veículo a menos para ser reembolsado. 
Ora, primeiro, o valor estimado total para acesso aos jornais on-line seria da ordem de R$ 131.052,36 anuais, com um percentual mínimo de desconto a ser oferecido pelas licitantes de 26,21% (peça 1, p. 29 e 46) . 
Embora não tenha localizado nos autos a informação de quanto custaria o acesso de cada veículo individualmente, em uma conta simples, dividindo-se o valor estimado aplicado o desconto mínimo dividido por 19 (periódicos nacionais) , encontra-se o valor médio de pouco mais de R$ 5 mil. 
Esse montante é insignificante quando o comparamos com o orçamento de custeio executado pelas unidades da Presidência da República para o exercício de 2019, que foi da ordem de R$ 129 milhões.
Segundo, como ponderei acima, o próprio alcance do objetivo da contratação estaria comprometido, na medida em que um dos veículos de maior circulação no país não fora incluído entre os contemplados no referido pregão.
Por tais argumentos, entendo que esta representação deva ser conhecida, pois há fundamentadas razões que caracterizam o interesse público na atuação deste Tribunal. 
O fato ora tratado deveria ser objeto de oitiva da Secretaria de Administração da Presidência da República e, eventualmente, de audiência dos gestores que elaboraram o instrumento convocatório e demais pareceres e documentos que lhe deram suporte, bem como das autoridades que o aprovaram.
Entretanto, deixo de encaminhar nesse sentido, tendo em vista que o certame fora revogado em 5/12/2019, o que, neste momento, caracteriza a perda de objeto desta representação, sem prejuízo de que a matéria possa ser novamente apreciada na eventual ocorrência de ato dessa natureza. 
Ante o exposto, deve-se conhecer da representação, para, no mérito, considerá-la prejudicada por perda de objeto.
	Assim, voto no sentido de que seja aprovada a minuta de acórdão que ora submeto à deliberação deste Colegiado.
TCU, Sala das Sessões Ministro Luciano Brandão Alves de Souza, em 24 de junho de 2020.
Ministro BRUNO DANTAS
Revisor